臺灣高等法院臺中分院刑事判決　 94年度重上更(二)字第161號
上　訴　人　臺灣台中地方法院檢察署檢察官
被　　　告　甲○○
選任辯護人　郭美絹　律師
上列上訴人因被告偽造文書等案件，不服臺灣臺中地方法院88年
度訴字第279號中華民國88年11月2日第一審判決（起訴案號：臺
灣臺中地方法院檢察署87年度偵字第23904、25747號），提起上
訴，經判決後由最高法院第二次發回更審，本院判決如下：
    主　  文
原判決撤銷。
甲○○連續行使偽造私文書，足以生損害於他人，處有期徒刑肆
月，如易科罰金，以佰元折算壹日。扣案如附件二之遊戲光碟
片（最後一項裸片二十六片除外）、仿冒商標光碟目錄壹冊，均
沒收。
    事 　 實
一、甲○○為台中市○○路○段二六九之二八號「智多星模型專
    賣店」之負責人，以販賣各類遊戲機及光碟片為業，明知如
    附件一編號一、二所示之商標圖樣，係日商‧新力電腦娛樂
    股份有限公司（下稱新力公司，編號一之商標專用權人原為
    日商‧蘇妮股份有限公司，嗣移轉登記予新力公司，登載於
    八十四年六月十六日商標公報）、附件一編號三所示之商標
    圖樣，係日商‧西雅企業股份有限公司（下稱西雅公司），
    分別向我國經濟部中央標準局（現改制為智慧財產局）申請
    註冊而取得商標專用權。各該商標之專用期間（或有效期間
    ）、專用商品範圍（或使用商品分類）各如附件一所示，且
    均在專用期間內；該等商標在電腦遊戲軟體業享有極高知名
    度，乃為相關消費大眾所熟知。且明知如附件二所示片名之
    光碟片，除最後一項「裸片」二十六片外，其餘均屬於同一
    商品，使用相同於他人註冊商標圖樣之仿冒商標電腦遊戲光
    碟片，均為仿冒品。新力公司、西雅公司於將遊戲燒錄至光
    碟片內製造出產時，為表彰遊戲來源及品牌，於如附件二（
    最後一項「裸片」二十六片除外）所示遊戲軟體內，將如附
    件一編號一、二、三所示「ＰＬＡＹ  ＳＴＡＴＩＯＮ」、
    「ＰＳ設計圖」、「ＳＥＧＡ」商標圖樣，分別灌入光碟片
    中（扣案物其中有一片外包裝印有「ＰＳ設計圖」之商標圖
    樣）。新力公司就該遊戲光碟片，更灌錄以「Licensed by
    SONY Computer Entertainment Inc.」（即由新力公司授權
    ）字樣、西雅公司亦就其遊戲軟體，灌錄以「PRODUCED BY
    or UNDER LICENSE FORM SEGA ENTERPRISES LTD.」（即由
    西雅公司製造或授權製造）字樣，以宣示上開產品係由各該
    公司授權、出品之用意證明，使消費者在將光碟片置入電視
    遊樂器主機，操作玩樂各該軟體之際，均能由畫面中出現之
    前揭註冊商標圖樣及授權文句中得知該遊戲之來源及品牌，
    各足以表示其為新力公司、西雅公司之產品或授權生產之一
    定用意證明之準私文書。詎甲○○竟基於販賣仿冒商標商品
    、行使偽造準私文書之概括犯意，自八十七年六月間某日起
    ，以每片新台幣（下同）四十元或四十二元之價格，向綽號
    「大泰」之不詳成年男子，買進含附件二所示數量（裸片二
    十六片除外）仿冒前述商標之遊戲光碟片後，即在「智多星
    模型專賣店」內販售，並提供仿冒商標遊戲光碟目錄供客人
    選購，而連續將上開仿冒遊戲光碟以每片六十元之價格，販
    賣交付予不特定之顧客，共約販售二百片，以此方法侵害他
    人之商標專用權，及因行使上開偽造之準私文書內容，而足
    以生損害於新力公司、西雅公司。嗣於八十七年九月二十三
    日，在上址為法務部調查局臺中縣調查站查獲，並扣得如附
    件二所示仿冒商標之遊戲光碟片（不含最後一項之裸片二十
    六片）、所有供犯罪所用之仿冒商標光碟目錄一冊。
二、案經西雅公司、新力公司告訴及法務部調查局台中縣調查站
    移請臺灣臺中地方法院檢察署檢察官偵查起訴。
    理 　 由
一、訊據被告甲○○對於上開時、地經營「智多星模型專賣店」
    ，以販賣各類遊戲機及光碟片為業，自八十七年六月間某日
    起，以每片四十元或四十二元之價格，向綽號「大泰」之不
    詳成年男子，買進含附件二所示數量（裸片二十六片除外）
    在內之遊戲光碟片，在「智多星模型專賣店」內販售，已賣
    出約二百片，並於八十七年九月二十三日，在上址被查獲，
    扣得如附件二所示仿冒商標之遊戲光碟片（不含最後一項之
    裸片二十六片）、仿冒光碟目錄一冊之事實坦承不諱，惟否
    認有行使偽造準私文書、違反商標法等犯行，辯稱：伊不知
    道光碟片內有上開授權文句及商標云云。惟查：
  (一)上開犯罪事實，業據西雅公司、新力公司委任之告訴代理人
    於偵、審中指訴藄詳，復提出照片、商標註冊證等在卷可稽
    ，並有扣案如附件二所示之仿冒遊戲光碟片（裸片二十六片
    除外）、目錄一冊可證，並經本院於94年10月28日進行抽樣
    勘驗結果為：「一勘驗「Play Station」系統遊戲光碟：勘
    驗結果：Ａ、關於「SONY及橘色菱形圖案」之第一畫面，雖
    於置入光碟時（不論何種規格）均會出現，但於空機時（不
    論何種規格）亦均會出現，故可證明該畫面係儲放於遊戲主
    機內部，而與遊戲光碟無關。Ｂ、於置入他種遊戲光碟時（
    SEGASATURN系統之遊戲光碟），僅會出現「Play Station」
    字樣及地域碼「SCEI TM或SCEA TM」，但置入PS系統之遊戲
    光碟後（不論正版或盜版），均會出現新力公司「ＰＳ設計
    圖」之商標圖樣、「Play Station TM」字樣、「Licensed
    by Sony Computer Entertainment Inc.」授權文句及地域
    碼「SCEI TM或SCEA TM」。可知告訴人新力公司之「PS設計
    圖」之商標圖樣及「Licensed by Sony Computer Entertai
    nment Inc.」授權文句確實存放於遊戲光碟內部，其於遊戲
    主機上執行時均會出現「PS設計圖」商標圖樣及授權文句「
    Licensed by Sony Computer Entertainment Inc.」（「
    Play Station TM」字樣及地域碼 「SCEA TM或SCEI TM」則
    儲放於遊戲主機內部）。二勘驗「SEGA SATURN」 系統遊戲
    光碟：勘驗結果：Ａ、「SEGA SATURN」及「SEGA ENTERPR-
    ISES,LT D.1994,1995 Ver.1.01」之第一畫面，於置入光碟
    （不論正版或盜版）時會出現，但於空機時亦會出現，可證
    明該畫面係儲放於遊戲主機內部，而與遊戲光碟無關。Ｂ、
    「SEGA」商標字樣及「PRODUCED BY or UNDER LICENSE FR-
    OM SEGA ENTER PRISES, LTD.」授權文句，於置入SEGA之系
    統遊戲光碟時（不論正版或盜版）均會出現，但於置入他種
    遊戲光碟時（PS系統之遊戲光碟），則不會出現。可知告訴
    人西雅公司之商標圖樣及授權文句係儲放於遊戲光碟（不論
    正版或盜版）內部，於遊戲主機上執行時均會出現 「SEGA」
    商標圖樣及授權文句「PRODUCED BY or UNDER LICENSE FR-
    OM SEGA ENTERPRISES,LTD.」（「SEGA SATURN」及 「SEGA
    ENTERPRISE S,LTD.1994,1995 Ver.1.01」 儲放於遊戲主機
    內部，而與遊戲光碟無關）」，有勘驗筆錄在卷可稽（詳見
    本院卷第52、53頁），復有告訴代理人所提附件二所示之仿
    冒遊戲光碟片（裸片二十六片除外）清冊一份、法庭勘驗照
    片多張（見本院卷第57、59-78頁）在卷可憑。上開勘驗因
    扣押之光碟片數量眾多，被告選任辯護人同意抽樣勘驗（見
    本院卷第37頁），而後經由告訴代理人將扣押之光碟片作成
    清冊如附件二經於審理期日提示被告及選任辯護人並告以要
    旨後，被告及選任辯護人並無意見，堪認上開告訴代理人所
    提附件二（裸片二十六片除外）為真實而可採。
  (二)如附件一編號一、二所示之商標圖樣，係新力公司、附件一
    編號三所示之商標圖樣，係西雅公司，分別向我國經濟部中
    央標準局（現改制為智慧財產局）申請註冊而取得商標專用
    權。各該商標之專用期間（或有效期間）、專用商品範圍（
    或使用商品分類）各如附件一所示，且均在專用期間內等情
    ，有各該商標註冊證在卷可稽，故該等商標應受我國商標法
    之保護乙節，洵堪認定。上開公司在銷售前開商品之時，不
    斷以廣告或其他途徑向消費大眾介紹上開商標所表彰之商品
    ，使上開商標廣為消費大眾所共知，並於市場上具有相當之
    佔有率，足見其所生產商品所附加之商標為相關大眾所共知
    之商標乙節，甚為灼然。被告於上開地點經營「智多星模型
    專賣店」，以販賣各類遊戲機及光碟片為業，且依其於本院
    供述其在被查獲兩年前開始販賣這些產品，ＰＳ系列之產品
    在被查獲前一年開始賣，當時所賣之產品都是正版，正版便
    宜的約四、五百元，貴的約一千四、五百元等語（見本院卷
    第35、36頁）；被告又自承扣押之該等光碟片其係以每片四
    十元或四十二元之價格買入，再以每片六十元之價格賣出，
    在此情形，上開扣押商品之商標豈會真實？被告對於上開遊
    戲光碟之商標係屬仿冒，顯無不知之理。
  (三)按商標法業於九十二年五月二十八日修正公布，自同年十一
    月二十八日施行。修正前之商標法規定，商標自註冊之日起
    ，由註冊人取得商標專用權，商標法第二十一條設有明文，
    故若附加相同或近似於他人註冊商標圖樣於商品之包裝、容
    器、說明書、價目表上，應即受他人商標專用權效力所拘束
    ，此為商標法第六條第一項所明定；而所謂商標之使用，依
    修正前商標法第六條第一項則明定：「本法所稱商標之使用
    ，係指為行銷之目的，將商標用於商品或其包裝、容器、標
    帖、說明書、價目表或其他類似物件上，而持有陳列或散布
    」。足見修正前之商標法第六十二條之所謂「使用」非以將
    商品行銷於外為必要，亦不允許未經授權之人，擅自於商品
    或包裝容器上使用他人業經註冊之商標；再者，軟體程式透
    過電磁輸出入交換運算之作用，如以遊樂器、光碟機、電腦
    主機之操作為媒介，始於電視或電腦螢幕前出現商標圖樣者
    ，其標示型態足資一般商品購買人認識其表彰商品之來源者
    ，亦應認屬於商標法第六條第一項之所稱之其他類似物件之
    範疇，是如將業經註冊登記之商標圖樣透過電磁輸出入交換
    運算之作用，如以遊樂器、光碟機、電腦主機之操作為媒介
    ，始於電視或電腦營幕前出現商標圖樣者，應亦屬於商標之
    使用。故若未經商標專用權人授權，而使用相同或近似於他
    人註冊商標圖樣於同一商品或類似商品上，應屬侵害他人之
    商標專用權，此亦經中央標準局於八十七年四月十八日以臺
    商九八○字第二○五九○二號函釋明確。復觀諸修正後之商
    標法第六條規定：本法所稱商標之使用，指為行銷之目的，
    將商標用於商品、服務或其有關之物件，或利用平面圖像、
    數位影音、電子媒體或其他媒介物足以使相關消費者認識其
    為商標之規定自明。經查：扣案光碟片其中有一片光碟片之
    包裝紙外觀有仿冒如附件一編號二所示之商標圖樣，有法務
    部調查局台中縣調查站88年7月12日（88）豐法字第0590 號
    函、該光碟外包裝影本一紙在卷可稽（ 見原審卷第76-78頁
    、90頁），此由外觀即可見知商標存在，被告難諉為不知；
    即使就仿冒新力公司、西雅公司所發行之上開遊戲光碟，其
    外觀上雖未標示商標圖樣，但於使用電視遊樂器主機執行程
    式時，會在電視畫面上顯現新力公司、西雅公司所有「ＰＳ
    設計圖」、「ＰＬＡＹ  ＳＴＡＴＩＯＮ」、「ＳＥＧＡ」
    之商標圖樣，亦據本院當庭勘驗屬實，並有照片可稽，亦已
    詳如前述。雖被告選任辯護人質疑該商標圖樣是否儲存於遊
    戲光碟內，然經本院另案就相同情形函請財團法人資訊工業
    策進會派員協助本院勘驗，該會雖未派員至本院勘驗扣案之
    遊戲光碟，然亦以函文就「光碟片於電子遊戲主機加以執行
    後，螢幕上即顯現商標圖樣或授權字樣，是否認定該商標或
    授權圖檔儲存於光碟片中」之問題，說明如下：「若上揭所
    述之電子遊戲主機為個人電腦之型態，不需透過網路，則光
    碟片中必須儲存有商標圖樣或授權字樣，於使用時，螢幕上
    才能顯現商標或授權字樣。若電子遊戲主機為網路遊戲之型
    態，須透過網路伺服器，則須視網路遊戲之設計，商標圖或
    授權字樣可能儲存於光碟片中，也可能儲存於網路伺服器中
    ，於連線時才會顯現於螢幕上」，此有該會九十二年八月二
    十七日（九二）資法字第○○一八七五號函在卷可稽（見本
    院卷第22-24頁）。而本案之遊戲主機屬於上開函文內所載
    之個人電腦型態，是上開商標圖樣應儲存於遊戲光碟內，應
    可確定。而此種將商標圖樣以電腦程式儲存於光碟片之商品
    上，再銷售予不特定之顧客，經顧客藉由電視遊樂器主機執
    行程式予以顯現之情形，依前揭說明，顯係基於行銷之目的
    ，而使用前開商標，自屬商標之使用無訛。
  (四)次按，文書為意思表示之方法，文書既在表示一定之意思，
    自須以一定之方法表現，使人類之感官能知悉之，否則不符
    文書之涵義。其表現方法通常不外為文字、象形（及圖畫或
    圖樣）或符號，並附著於一定媒介之上。而刑法上所稱之文
    書，限於足以表彰法律上權利義務或事實證明，或足以產生
    法律上權利義務關係或事實之意思表示。刑法偽造文書罪所
    要保護者，為基於法律關係而制作之文書，亦即表彰某一法
    律關係、某一法律事實或達成某一法律目的而制作之文書。
    故在紙上或物品上之文字、符號、圖畫、照像，依習慣或特
    約，足以為表示其用意之證明者，及以錄音、錄影或電磁紀
    錄藉機器或電腦之處理所顯示之聲音、影像或符號，足以為
    表示其用意之證明者，依八十六年十月八日修正後刑法第二
    百二十條第一項、第二項規定，均以文書論。且按刑法上之
    行使偽造私文書或準私文書罪，固重在保護文書公共信用之
    法益，必須提出偽造之私文書或準私文書，並對其內容有所
    主張，足以生損害於公眾或他人，方得成立。但所謂「對其
    內容有所主張」，並不以明示偽造之私文書或準私文書內容
    為限，凡將該文書置於可能發生文書功能之狀態下，亦即祇
    要行為人主觀上認識到在其法律交往關係中，提出該偽造私
    文書或準私文書之行為，他方足以認其行為係對該文書權利
    義務等內容有所主張，並有意使其發生，或其發生並不違背
    其本意者，自難謂無侵害公共信用之危險，足以生損害於公
    眾或他人，仍無礙於本罪之成立。經查，經將扣押之遊戲光
    碟片置於電腦遊戲主機固定位置內執行其程式，即會在電視
    螢幕上分別出現新力公司、西雅公司之英文名稱及授權文句
    （即Licensed by SONY Computer Entertainment Inc.」、
    「PRODUCED BY or UNDER LICENSE FORM SEGA ENTERPRISES
    LTD.」，此有勘驗照片在卷可查，其既用以表彰該等遊戲光
    碟係由該等公司授權製造之證明，則該等授權文句自屬準私
    文書無疑。被告於台中縣調查站詢問時供稱：大泰之男子向
    其推銷「SEGA」、「PLAY STATION」遊戲光碟等語；而上開
    扣押遊戲光碟僅其中一片外包裝有「ＰＳ設計圖」，若非被
    告曾經執行過該仿冒商標光碟，如何知悉係「SEGA」、「
    PLAY STATION 」 之遊戲光碟？且依勘驗照片顯示，執行光
    碟後之畫面含有商標與授權文句，則被告當亦知悉光碟片內
    有授權文句。準此，被告既明知其販賣之仿冒商標光碟，透
    過主機處理後，在電視螢幕上有商標及授權文句顯現，竟仍
    予以販售，連續將該準私文書置於可能發生文書功能之狀態
    下，自難謂其主觀上全無「買受人足以認其係對該文書權利
    義務等內容有所主張，且有意使其發生，或其發生不違背其
    本意」，不得認無行使偽造準私文書之犯意。而被告行使偽
    造新力公司、西雅公司名義授權之文書，使消費者誤為係經
    各該公司授權而購買之，自足以生損害於各該公司。本案事
    證明確，被告所辯係事後卸責之詞，不足採信，其犯行堪以
    認定，自應依法論科。
二、核被告所為，係犯新修正商標法八十二條之販賣仿冒商標商
    品罪，及刑法第二百十六條、第二百十條、第二百二十條第
    二項之行使偽造準私文書罪。次查：(一)商標法經總統於九十
    二年五月二十八日以華總一義字第○九二○○○○九五九九
    ○號令公佈，依該法第九十四條規定，修正後之法律自公佈
    日起六個月後施行。被告之行為在商標法經修正施行前，依
    修正後第八十一條第一款規定：未得商標權人或團體商標權
    人同意，有下列情形之一者，處三年以下有期徒刑、拘役或
    科或併科新臺幣二十萬元以下罰金：一、於同一商品或服務
    ，使用相同之註冊商標或團體商標者」；及第八十二條規定
    ：「明知為前條商品而販賣、意圖販賣而陳列、輸出或輸入
    者，處一年以下有期徒刑、拘役或科或併科新臺幣五萬元以
    下罰金」。修正前商標法第六十二條第一款則規定：「意圖
    欺騙他人，有左列情事之一者，處三年以下有期徒刑、拘役
    或科或併科新臺幣二十萬元以下罰金：一、於同一商品或類
    似商品，使用相同或近似於他人註冊商標之圖樣者」，及第
    六十三條規定：「明知為前條商品而販賣、意圖販賣而陳列
    、輸出或輸入者，處一年以下有期徒刑、拘役或科或併科新
    臺幣五萬元以下罰金」。被告違反商標法之犯行，均合於修
    正前商標法第六十三條、修正後商標法第八十二條之處罰規
    定；比較新、舊法，新法較之舊法，對被告並無不利之處，
    依刑法第二條第一項前段規定，自應適用新修正商標法第八
    十二條之規定。(二)被告多次販賣仿冒商標遊戲光碟而違反商
    標法及行使偽造準私文書之犯行，均時間緊接，犯罪構成要
    件相同，顯均基於概括犯意為之，應分別依連續犯之規定以
    一罪論，並均加重其刑。被告以一販賣上開仿冒商標遊戲光
    碟之行為而觸犯上開二罪名，為想像競合犯，應依刑法第五
    十五條規定，從一重之行使偽造準私文書罪處斷。
三、原審未察，遽為被告無罪之諭知，自有未合，檢察官上訴意
    旨指摘原判決不當，為有理由，應由本院予以撤銷改判。爰
    審酌被告因貪圖利益，一時失慮，致罹刑章，而其前無犯罪
    前科，有台灣高等法院被告前案紀錄表在卷可按，現為單親
    家庭，有子女待養，此亦有所提戶籍謄本、就學貸款等資料
    在卷可參，犯後態度尚稱良好及犯罪所生之損害等一切情狀
    ，量處如主文第二項所示之刑。復按，中華民國九十年一月
    四日修正，同年月十日經總統公布施行之刑法第四十一條規
    定：「犯最重本刑為五年以下有期徒刑以下之刑之罪，而受
    六個月以下有期徒刑或拘役之宣告，因身體、教育、職業、
    家庭之關係或其他正當事由，執行顯有困難者，得以一元以
    上三元以下折算一日，易科罰金。但確因不執行所宣告之刑
    ，難收矯正之效，或難以維持法秩序者，不在此限。」亦即
    修正前刑法第四十一條原規定所犯最重本刑為三年以下有期
    徒刑之罪，而受六個月以下有期徒刑或拘役之宣告，因身體
    、教育、職業或家庭之關係，執行顯有困難者得為易科罰金
    ，已修正為同條第一項前段為所犯最重本刑為五年以下有期
    徒刑之刑之罪，而受六個月以下有期徒刑或拘役之宣告，因
    身體、教育、職業、家庭之關係或其他正當事由，執行顯有
    困難，得為易科罰金，並於九十年一月十日修正公佈，同年
    一月十二日生效，比較新舊法以新法較有利於行為人，本件
    自應依新修正之刑法第四十一條第一項前段規定，諭知易科
    罰金折算之標準。扣案如附件二所示遊戲光碟片（最後一項
    二十六片除外），均係侵害商標之仿冒品，依修正後商標法
    第八十三條規定沒收；另仿冒商標光碟目錄一冊，係在被告
    所經營之商店被查獲，應屬被告所有之物，且係供犯罪之用
    ，爰依刑法第三十八條第一項第二款宣告沒收。附件二所示
    遊戲光碟片，其中最後一項有26片是裸片，然告訴代理人於
    本院審理時陳稱無法確定該26片裸片之內容如何？此部分尚
    無從認定該26片遊戲光碟內有仿冒之前開商標圖樣或偽造之
    授權文句；復查無其他積極證據足以證明被告有公訴人所指
    之此部分犯行，不能證明被告犯罪，此部分爰不另為無罪之
    諭知，並不為沒收之諭知，附予敘明。
四、公訴意旨另以：被告所為尚涉有公平交易法第二十條第一項
    第一款、第三十五條之罪嫌。然按行為之處罰，以行為時之
    法律有明文者為限，行為後之法律有變更者，適用裁判時之
    法律，但裁判前之法律有利於行為人者，適用最有利於行為
    人之法律，此為刑法第一條及第二條第一項所明文，次按刑
    法第二條第一項所指適用最有利於行為人之法律，既曰法律
    ，自較刑之範圍為廣，比較時自應就罪刑有關之共犯、未遂
    犯、連續犯、牽連犯、結合犯以及累犯加重、自首減輕、暨
    其他法定加減原因、減輕或免除其刑與否、與加減例等一切
    可資為有利與否之情形，綜其全部之結果，而為比較，再適
    用有利於行為人之法律處斷，最高法院著有二十四年上字第
    四六三四號判例可資參照。則被告行為後，公平交易法已於
    八十八年二月三日公布施行，並於同年月五日生效，比較修
    正前第三十五條之規定：違反第二十條之規定，處罰行為人
    三年以下有期徒刑、拘役或科或併科新臺幣一百萬元以下罰
    金；修正後第三十五條則規定：違反第二十條第一項第一款
    之情形，經中央主管機關依第四十一條規定限期命其停止、
    改正其行為或採取必要更正措施，而逾期未停止，改正其行
    為或未採取必要更正措失，或停止後再為相同或類似違反行
    為者，處行為人三年以下有期徒刑拘役或科或併科新臺幣一
    億元以下罰金。按修正後該條雖對罰金刑部份提高，然亦對
    該條構成要件之規定，增加課處行為人刑責之前，應經中央
    主管機關即行政院公平交易委員會依同法第四十一條規定限
    期命其停止、改正其行為或採取必要更正措施，而逾期未停
    止、改正其行為或未採取必要更正措施，或停止後再為相同
    或類似違反行為者；參酌該條修正說明：基於比例原則，對
    於違法行為之制裁，倘有許多措施可行時，宜先用輕罰，俟
    未能達遏阻目的時，始動用重罰。而刑罰為國家對於不法者
    最後且最重之制裁手段，如以行政罰手段足以達管理目的，
    即應先循行政處罰手段。且公平交易法為經濟法，須配合國
    內經濟環境，為最適切之管理。原條文對於虛偽不實記載或
    廣告逕以處刑罰之規定，施行以來迭經業者反映過於嚴苛，
    學者專家亦多次建議經濟秩序行為之管理，宜以行政處理為
    優先。且本法存有若干不確定法律概念，尤須先有行政介入
    以為預警。爰基於比例原則及先期預警等由，並參考商業登
    記法第三十二條，於第一項明定先由公平交易委員會為行政
    處理，無效果，再移由司法機關課以刑責，即改採「先行政
    後司法」之處理原則。故綜合該條修正前後之全部意旨而為
    比較，自以修正後之法律有利於行為人，是本案應依刑法第
    二條第一項前段之規定，適用修正後之新法為論罪依據，在
    此敘明。經查，本件被告甲○○行為後，因涉嫌觸犯上開罪
    名，即經調查局台中縣調查站報請台灣台中地方法院檢察署
    檢察官偵查起訴，然之前被告尚無經中央主管機關依第四十
    一條規定限期命其停止、改正其行為或採取必要更正措施之
    情形發生，此有行政院公平交易委員會八十八年四月二十八
    日（八八）公參字第八八○四一六七－○○一號函在卷足參
    ，況被告並無任何違反公平交易法及商標法之前科，此亦可
    有台灣台中地方法院檢察署刑案資料查註紀錄表及本案被告
    全國前案紀錄表各一紙在卷可參，是縱認被告所為有違反公
    平交易法第二十一條第一項第一款之情形，然既無經主管機
    關為行政處理而無效果之情形，自與同法第三十五條所規定
    之構成要件不合。被告之行為既未該當於公平交易法第二十
    條第一項第一款、第三十五條之規定，本應為無罪之判決，
    因公訴人認此部分與前開有罪部分有想像競合犯之裁判上一
    罪關係，故不另為無罪之諭知。
據上論結，應依刑事訴訟法第三百六十九條第一項前段、第三百
六十四條、第二百九十九條第一項前段，修正後商標法第八十二
條、第八十三條，刑法第十一條前段、第二條第一項前段、第五
十六條、第五十五條、第二百十六條、第二百十條、第二百二十
條第二項、（修正後）第四十一條第一項前段、第三十八條第一
項第二款，罰金罰鍰提高標準條例第二條，判決如主文。
本案經檢察官乙○○到庭執行職務。
中　　華　　民　　國　　94　　年　　12　　月　　22　　日
              刑事第四庭  審判長法　官　洪　耀　宗
                                法　官　劉　登　俊
                                法　官　江　德　千
上列正本證明與原本無異。
如不服本判決應於收受送達後十日內向本院提出上訴書狀，其未
敘述上訴之理由者並得於提起上訴後十日內向本院補提理由書（
均須按他造當事人之人數附繕本）。
                                書記官　吳　麗　琴
中　　華　　民　　國　　94　　年　　12　　月　　22　　日
【附錄論罪科刑法條】
（修正後）商標法第八十一條
未得商標權人或團體商標權人同意，有下列情形之一者，處三年
以下有期徒刑、拘役或科或併科新臺幣二十萬元以下罰金：
一  於同一商品或服務，使用相同之註冊商標或團體商標者。
二  於類似之商品或服務，使用相同之註冊商標或團體商標，有
    致相關消費者混淆誤認之虞者。
三  於同一或類似之商品或服務，使用近似於其註冊商標或團體
    商標之商標，有致相關消費者混淆誤認之虞者。
（修正後）商標法第八十二條
明知為前條商品而販賣、意圖販賣而陳列、輸出或輸入者，處一
年以下有期徒刑、拘役或科或併科新臺幣五萬元以下罰金。
刑法第二百一十六條
行使第二百十條至第二百十五條之文書者，依偽造、變造文書或
登載不實事項或使登載不實事項之規定處斷。
刑法第二百一十條
偽造、變造私文書，足以生損害於公眾或他人者，處五年以下有
期徒刑。
刑法第二百二十條
在紙上或物品上之文字、符號、圖畫、照像，依習慣或特約，足
以為表示其用意之證明者，關於本章及本章以外各罪，以文書論
。
錄音、錄影或電磁紀錄，藉機器或電腦之處理所顯示之聲音、影
像或符號，足以為表示其用意之證明者，亦同。
稱電磁紀錄，指以電子、磁性或其他無法以人之知覺直接認識之
方式所製成之紀錄，而供電腦處理之用者。　　　　　　　　Ｉ
